臺灣花蓮地方法院民事判決　　　　　　　 96年度訴字第273號
原　　　告　甲○○
訴訟代理人　乙○○
被　　　告　丙○○
上列當事人間請求侵權行為損害賠償事件，本院於民國96年11月
28日言詞辯論終結，判決如下：
    主      文
被告應給付原告新台幣參拾陸萬零伍佰伍拾貳元。
原告其餘之訴駁回。
訴訟費用由被告負擔。
本判決原告勝訴部分得假執行。
    事實及理由
一、原告主張：
  (一)被告於民國95年11月19日下午5時35分許，無照騎乘機車，
    在花蓮市○○路逆向行駛，高速衝撞騎機車之原告，致原告
    受有頭部外傷、右鎖骨骨折、左第三掌骨骨折、右踝挫傷、
    其他掌骨基底部之閉鎖性骨折、足及趾之表淺損傷、腕及手
    挫傷等傷害，並於花蓮慈濟醫院急診入院，共施行兩次鋼釘
    鋼板之鎖骨復位手術。
  (二)原告請求被告賠償以下損害：慈濟醫院之醫療費用新台幣（
    下同）26,771元，機車修理費2,760元，眼鏡費用8,000元（
    因車禍造成眼鏡一副當場破碎），3M透氣敷料350元，購買
    復健鞋兩雙之費用3,060元，就醫交通費46,781元，精神賠
    償39萬元，共477,722元。原告為淡江大學畢業，車禍發生
    時任代理教師，車禍導致原告在花蓮新城國中代理期間因請
    病假無法完成代理工作，且於聘期屆滿後，因延長病假，未
    能如願留校繼續服務，於96年6月中旬開始參加教師甄試，
    現於金門縣金城國中擔任專任教師，每月收入約4萬餘元。
    本件車禍亦導致原告在東華大學研究所進修課程被迫延後畢
    業。原告所受之傷勢非輕，造成原告身心煎熬，須重新學習
    語文表達，手術後之身心復健，至今仍未能獨自駕駛機車及
    腳踏車，並須定期返回慈濟醫院複診。原告已領取強制汽車
    責任險理賠金53,170元。
  (三)爰依侵權行為之法律關係請求被告應為賠償。並聲明：被告
    應給付原告477,722元。
二、被告則以：我是不小心才發生車禍的，我工作之日薪為900
    元，希望賠償金額能低一點，我願以10萬元與原告和解，每
    月分期給付3,000元至5,000元。我是國小畢業，現在作粗雜
    工、臨時工，每月收入約1萬餘元，名下無不動產及汽車。
    原告請求精神慰撫金39萬元太高，我無法支付。我已經給付
    賠償金2萬元給原告，保險公司已經付53,170元予原告等語
    資為抗辯。並聲明：原告之訴駁回。
三、兩造不爭執之事實：
  (一)被告於95年11月19日下午5時35分許，無照騎乘車牌號碼HGV
    -079號重型機車，沿花蓮市○○路由南往北行駛，行經該路
    22號前，原應注意汽車在劃有分向限制線之路段，不得駛入
    來車車道及汽車行駛時，駕駛人應注意車前狀況，隨時採取
    必要安全措施，而當時天候為晴，日間自然光線，路面乾燥
    、無缺陷、無障礙物，視距良好，並無不能注意之情事，竟
    疏未注意而逆向侵入對向車道行駛，撞及沿該路由北往南，
    由原告所騎乘車牌號碼PQF-467號重型機車，致原告受有頭
    部外傷、右鎖骨骨折、左第三掌骨骨折、右踝挫傷、其他掌
    骨基底部之閉鎖性骨折、足及趾之表淺損傷、腕及手挫傷等
    傷害（如本院96年交訴字第6號刑事判決犯罪事實欄記載）
    。本件車禍事故被告應負全部過失責任。
  (二)原告得請求醫療費用26,771元、機車修理費2,760元（零件
    無須扣除折舊）、眼鏡費用4,000元、3M透氣敷料350元、鞋
    子受損費3,060元、就醫交通費46,781元。
  (三)原告已收到被告支付之賠償金2萬元。
  (四)原告已領得強制汽車責任險理賠金53,170元。
四、得心證之理由：本件兩造所爭執之處，應在於：原告請求眼
    鏡費用逾4,000元部分，是否有理？原告請求精神慰撫金39
    萬元，是否適當？按因故意或過失，不法侵害他人之權利者
    ，負損害賠償責任；不法侵害他人之身體或健康者，對於被
    害人因此喪失或減少勞動能力或增加生活上之需要時，應負
    損害賠償責任；又不法侵害他人之身體、健康、名譽、自由
    、信用、隱私、貞操或不法侵害其他人格法益而情節重大者
    ，被害人雖非財產上之損害，亦得請求賠償相當之金額，民
    法第184條第1項前段、第193條第1項、第195條第1項前段分
    別定有明文。茲就原告請求其中兩造有爭執之項目，審酌如
    下：
  (一)原告主張本件車禍事故致其所有眼鏡一副當場破碎，而支出
    眼鏡費用8,000元等情，固提出購買眼鏡之發票2張為證，惟
    原告自承其眼鏡一副受損，卻購買金額各為4,000元之眼鏡
    二副，其中一副眼鏡費用顯非車禍事故所致損害，自不應准
    許，故此部分原告僅得請求4,000元。
  (二)按慰藉金之賠償須以人格權遭遇侵害，使精神上受有痛苦為
    必要，其核給之標準固與財產上損害之計算不同，然非不可
    斟酌雙方身分資力與加害程度，及其他各種情形核定相當之
    數額（最高法院51年台上字第223號判例意旨參照）。原告
    因車禍受有前述傷害，因而入院施行手術，並須復健反覆回
    診，其精神上應受有相當之痛苦，本院審酌原告為64年5月
    3日生，車禍發生時為新城國中代課老師，現為國中專任教
    師，每月收入4萬餘元，名下無不動產；被告為58年11月29
    日生，國小畢業，現在作粗雜工、臨時工，每月收入約1萬
    餘元，名下有房屋、土地各1筆（以上各節除兩造自承之事
    實外，並有本院依職權調閱之稅務電子閘門財產所得調件明
    細表可參，本院卷53至54頁），及兩造之身分、地位、經濟
    狀況、被告無照逆向駕駛，過失程度非輕及原告所受傷勢、
    所受痛苦程度等，認原告請求精神慰撫金於35萬元之範圍內
    為適當。則原告得請求之金額為433,722元（26771＋2760
    ＋4000＋350＋3060＋46781＋350000＝433722）。
  (三)按保險人依本法規定所為之保險給付，視為被保險人損害賠
    償金額之一部分；被保險人受賠償請求時，得扣除之，強制
    汽車責任保險法第32條定有明文。故扣除原告已領取之強制
    汽車責任險理賠金53,170元及被告已付之賠償金2萬元後，
    原告得請求之金額為360,552元（000000－00000－00000＝
    360552）。
五、從而，原告依侵權行為之法律關係請求被告給付360,552元
    ，為有理由，應予准許，逾此部分之請求，為無理由，應予
    駁回。本件原告勝訴部分所命給付之金額未逾50萬元，本院
    應依職權宣告假執行。
六、本件事證已臻明確，兩造其餘攻擊防禦方法與舉證，均無礙
    勝負判斷，爰不一一論列，附此敘明。
七、訴訟費用負擔之依據：民事訴訟法第79條。
中　　華　　民　　國　　96　　年　　12　　月　　14　　日
                       臺灣花蓮地方法院民事庭
                           法      官  楊碧惠
上列正本係照原本作成。
如不服本判決，應於送達後20日內，向本院提出上訴狀並表明上
訴理由，如於本判決宣示後送達前提起上訴者，應於判決送達20
日內補提上訴理由書(須附繕本)。
中　　華　　民　　國　　96　　年　　12　　月　　17　　日
                           法院書記官  紀龍年
